臺灣高等法院民事裁定　　　　　　　　　96年度再易字第90號
聲　請　人　丙○○
　　　　　　甲○○
　　　　　　乙○○
上列聲請人與相對人臺北縣、市政府間，因確認土地所有權存在
事件，對於中華民國96年5月22日本院96年度再易字第60號確定
裁定，聲請再審，本院裁定如下：
    主  文
聲請駁回。
聲請訴訟費用由聲請人負擔。
    理  由
一、再審聲請人聲請意旨略以：相對人臺北縣、市政府與聲請人
    間認確認土地所有權存在事件，業經本院於民國(以下同)95
    年2月17日以93年度上易字第701號判決聲請人敗訴確定，聲
    請人不服提起再審之訴，同年11月17日本院95年度再易字第
    41號駁回聲請人再審之訴確定，聲請人仍聲明不服，又提起
    再審之訴，96年 3月6日本院96年度再易字第1號以裁定駁回
    聲請人再審之訴確定，聲請人不服，對於本院96年度再易字
    第1號確定裁定，聲請再審，96年5月22日本院96年度再易字
    第60號裁定駁回聲請人之聲請確定，惟查96年 5月22日本院
    96年度再易字第60號確定裁定，有(一)裁定不依卷附資料，
    違背民事訴訟法第222條規定，適用法規顯有錯誤。(二) 違
    反憲法第15條、第16條規定，適用法規顯有錯誤之再審事由
    ；為此，爰於法定不變期間聲請再審，求為(一)原確定判決
    、原再審確定判決及歷次再審裁定均廢棄。(二)確認現登記
    為相對人臺北市政府所有坐落於臺北縣林口鄉○○段70地號
    土地所有權應有部分408/0000000，聲請人有1/2所有權存在
    。(三)確認現登記為相對人臺北縣政府所有坐落於臺北縣林
    口鄉○○段385地號土地所有權應有部分408/0000000，聲請
    人有1/2所有權存在。(四)相對人應各給付聲請人新臺幣 (
    以下同)50700 元，並均自起訴狀繕本送達翌日起至返還土
    地之日止，按月給付聲請人845元。(五)歷審訴訟費用由相
    對人負擔之判決。
二、有「適用法規顯有錯誤者」，得以再審之訴對於確定終局判
    決聲明不服，民事訴訟法第496條第1項第 1款定有明文；惟
    所謂「適用法規顯有錯誤者」，係指確定判決就事實審法院
    所確定之事實而為法律上判斷，有適用法規錯誤之情形而言
    ；其適用法規顯有錯誤之內容，包括確定判決顯有消極的不
    適用法規及積極的適用不當兩種情形。至於事實審法院認定
    事實錯誤、就當事人提出之事實及聲明之證據疏於調查、或
    第三審就法院就上訴理由漏未斟酌，僅生認定事實錯誤、調
    查證據欠周或判決不備理由之問題，當事人雖得於判決確定
    前，據為提起上訴之理由，究與適用法規顯有錯誤之情形有
    間，不得據以提起再審之訴。又：再審之訴，應以訴狀表明
    (一)當事人及法定代理人。(二)聲明不服之判決及提起再審
    之訴之陳述。(三)應於如何程度廢棄原判決及就本案如何判
    決之聲明。(四)再審理由及關於再審理由並遵守不變期間之
    證據等事項，提出於管轄法院為之。同法第501條第1項亦有
    明文。「聲請再審，係準用再審之訴之規定 (民事訴訟法第
    507條)，故必有再審之理由，且依法表明者，始得聲請再審
    (同法第501條第1項第4款)。否則，其聲請再審為不合法。」
    、「提起再審之訴，應依民事訴訟法第501條第1項第 4款表
    明再審理由，及關於再審理由並遵守不變期間之證據，此為
    必須具備之程式。所謂表明再審理由，必須指明確定判決有
    如何合於法定再審事由之具體情事始為相當，倘僅泛言有何
    條款之再審事由，而無具體情事者，仍難謂已合法表明再審
    事由。既未合法表明再審事由，即為無再審之事由，性質上
    無庸命其補正。」、「對本院確定判決提起再審之訴，應以
    有民事訴訟法第496條第1項各款之原因為限，此項原因亦即
    再審理由，必須於訴狀中表明之(見同法第501條第1項第4款
     )，否則其訴即屬不合法，毋庸命其補正，逕以裁定駁回之
    。」、「當事人提起再審之訴或聲請再審，雖聲明係對某件
    再審判決或裁定為再審，但審查其再審訴狀理由，實為指摘
    原確定裁判或前次之再審裁判如何違法，而對該聲明不服之
    再審判決或裁定，則毫未指明有如何法定再審理由。此種情
    形，可認為未合法表明再審理由，逕以其再審 (再審之訴或
    聲請再審 )為不合法駁回之。」亦有最高法院60年度臺抗字
    第688號、61年度臺再字第137號、70年度臺再字第35號判例
    意旨、及69年度第3次民事庭會議決議意旨，足資參照。
三、本件聲請人對於95年2月17日本院93年度上易字第701號確定
    判決，以有適用法規顯有錯誤、發現未經斟酌之證物，提起
    再審之訴；95年11月17日本院95年度再易字第41號確定判決
    ，以原確定判決斟酌全辯論意旨，依據舉證責任分配原則，
    調查證據之結果所為之判決，並無適用法規顯有錯誤、或發
    現未經斟酌之證物之再審事由，駁回聲請人再審之訴；95年
    12月27日再具狀對於95年11月17日本院95年度再易字第41號
    確定判決，聲明不服，以再審確定判決有適用法規顯有錯誤
    ，提起再審之訴，96年3月6日本院96年度再易字第 1號確定
    裁定，以聲請人僅指摘原確定判決，而對於再審確定判決有
    適用法規顯有錯誤之具體情事，予以表明，聲請人對於再審
    確定判決提起再審之訴不合法，駁回其對於再審確定判決之
    再審之訴；96年 4月16日聲請人再具狀對於再審之確定裁定
    聲明不服，聲請再審，96年5月22日本院96年度再易字第60
    號確定裁定，以聲請人所指摘者為再審確定裁定認定事實錯
    誤，而非以確定裁定所認定之事實，適用法規顯有錯誤，聲
    請人再審之聲請不合法，予以駁回。
四、綜觀聲請人歷次提起再審之訴、或聲請再審，及96年 6月26
    日具狀對於96年 5月22日本院96年度再易字第60號確定裁定
    ，聲明不服，聲請再審，所提出訴狀均未就原確定判決、或
    確定裁定所認定之事實，具體表明所適用之法規顯有錯誤，
    而係指摘原確定判決、確定裁定認定事實錯誤，有聲請人所
    提出之民事再審之訴起訴狀足稽；參照民事訴訟法第496 條
    第1項第1款、第501條第1項第 4款規定意旨、及最高法院60
    年度臺抗字第688號、61年度臺再字第137號、70年度臺再字
    第35號判例意旨、及69年度第 3次民事庭會議決議意旨，聲
    請人對於96年 5月22日本院96年度再易字第60號確定裁定，
    聲請再審，不合法。依民事訴訟法第507條、第502條第 2項
    規定，應以裁定駁回之。
五、聲請人另以96年 5月22日本院96年度再易字第60號確定裁定
    ，違反憲法第15條、第16條規定，適用法規顯有錯誤；惟查
    憲法第15條、第16條分別規定「人民之生存權、工作權、及
    財產權，應予保障。」、「人民有請願、訴願及訴訟權」，
    經查聲請人即係基於憲法保障人民之訴訟權，依民事訴訟法
    規定提起本件訴訟，而法院亦係依憲法第80條之規定，依據
    法律獨立審判，不受任何干涉，以保障人民之財產權。聲請
    人訴狀，並未具體表明96年 5月22日本院96年度再易字第60
    號確定裁定所認定之事實，有違反憲法第15條、第16條規定
    之情事，竟任意指摘，顯無足取。
六、綜上所述，96年5月22日本院96年度再易字第60號確定裁定
    ，尚難認有適用法規顯有錯誤情事，聲請人聲請再審，顯無
    再審理由，應予駁回。
七、據上論結，本件聲請再審為無理由，依民事訴訟法第 507條
    、第502條第2項、第95條、第78條裁定如主文。
中　　華　　民　　國　　96　　年　　 8　　月　 　13 　日
                    民事第五庭
                        審判長法　官　魏麗娟
　　　　　　　　　　　        法　官　張靜女
　　　　　　　　　　　　　　　法　官　陳博享
正本係照原本作成。
不得抗告。
中　　華　　民　　國　　96　　年　　8 　　月　　14　　日
　　　　　　　　　　　　　　　書記官　鄭靜如
